【裁判字號】    97,交聲,1653
【裁判日期】    970930
【裁判案由】    聲明異議
【裁判全文】
臺灣高雄地方法院交通事件裁定        97年度交聲字第1653號
原處分機關  高雄市政府交通局
法定代理人  王國材
異  議  人
即受處分人  甲○○
上列異議人因違反道路交通管理處罰條例案件，對於高雄市政府
交通局民國97年7月2日所為之處分（原處分案號：高市交裁字第
裁32-ZCP006690號）聲明異議，本院裁定如下：
    主  文
原處分撤銷。
甲○○不罰。
    理  由
一、原處分意旨略以：本件異議人即受處分人甲○○（下稱異議
    人）所有車牌號碼ZK-7075 號自用小客車，於民國96年12月
    20日19時46分，行經國道高速公路南下車道月眉收費站時，
    因有「汽車行駛於應繳費之公路不依規定繳費」之違規行為
    ，經通知於97年1 月25日前補繳通行費，異議人未於期限內
    補繳，原處分機關乃依道路交通管理處罰條例第27條第1 項
    規定，裁處罰鍰新臺幣（下同）3000元。
二、異議意旨則以：異議人於上開時地因誤闖ETC 電子收費車道
    ，經原處分機關依道路交通管理處罰條例第33條第3 項「行
    駛高速公路，於駛進收費站繳費時，未依標誌指示過站繳費
    」，於97年3 月5 日繳納罰緩600 元，嗣因未接獲通行費補
    繳通知單，遂遭原處分機關裁處3000元罰鍰。異議人居住台
    中，而本車設籍高雄市，若有收獲補繳單，豈有繳交600 元
    罰鍰，卻遺漏40元通行費，以致招致3000元罰鍰之理，為此
    聲明異議，請求撤銷原處分。
三、按汽車行駛於應繳費之公路、橋樑、隧道或輪渡，不依規定
    繳費者，處汽車所有人或駕駛人3000元以上6000元以下罰鍰
    ，並追繳欠費，道路交通管理處罰條例第27條第1 項定有明
    文。又違反道路交通管理處罰條例之行為，自行為成立之日
    起；行為有連續或繼續之狀態者，自行為終了之日起，逾3
    個月不得舉發，道路交通管理處罰條例第90條前段定有明文
    。揆諸其立法目的在避免法律關係遲不確定致生法秩序不安
    定之結果，並同時保障人民權益。
四、經查：
  (一)本件異議人所有前揭自用小客車，於上揭之時、地，因有「
    汽車行駛於應繳費之公路不依規定繳費」之違規行為，原舉
    發機關乃於97年4 月21日製單舉發等情，有內政部警政署國
    道公路警察局公警局交字第ZCP00690號舉發違反道路交通管
    理事件通知單暨所附採證照片在卷可稽，且為異議人所不爭
    執，此部分事實，應堪認定。
  (二)異議人雖以前揭情詞置辯，惟按處理違反道路交通管理事件
    ，有關文書送達之程式，依行政程序法之規定，又送達，於
    應受送達人之住居所、事務所或營業所為之，再於應送達處
    所不獲會晤應受送達人時，得將文書付與有辨別事理能力之
    同居人、受僱人或應送達處所之接收郵件人員，違反道路交
    通管理事件統一裁罰基準及處理細則第5 條、行政程序法第
    72條第1 項前段、第73條第1 項分別定有明文。本件遠通電
    收股份有限公司（下稱遠通公司）製發繳款期限為97年1 月
    25日之通行費補繳通知單，交由郵政機關向異議人設於高雄
    市○○區○○街187 號住所地送達，並於97年1 月23日由異
    議人之父丁義發簽收在案，有交通部臺灣區○道○○○路月
    眉收費站97年5 月30日高月稽字第0970000751號函，及傳真
    查詢國內各類掛號郵件查單（本院卷第21、31頁）在卷可憑
    ，依上開規定，本件補繳通知單已生合法送達之效力，是異
    議人上開所辯，顯與事實不符，不足採信。
  (三)本件異議人所辯雖不足採，惟異議人所有前開自用小客車，
    行駛於應繳費之公路不依規定繳費之違規行為成立日，應係
    96年12月20日19時46分許，而原舉發機關就此違規行為之製
    單舉發日期係97年4 月21日，有內政部警政署國道公路警察
    局舉發違反道路交通管理事件通知單在卷可憑，此距受處分
    人上開違規行為成立之日，顯已逾3 個月期間，依上開規定
    ，本件自屬不得舉發。雖舉發違反道路交通管理事件通知單
    記載本件違規行為時間為「97年1 月26日」，然此實際上乃
    指遠通公司通知受處分人補繳通行費最後期限之翌日，此觀
    該舉發通知單違規事實欄所載內容即明。然按道路交通管理
    處罰條例關於使用費用繳納之規定，計有第27條第1 項，汽
    車行駛於應繳費之公路應繳納之通行費，及第56條第2項，
    在道路收費停車處所停車應繳納之停車費，二者處罰型態同
    為「不依規定繳費者」，惟94年2 月5 日道路交通管理處罰
    條例第56條立法修正為「書面通知駕駛人於7 日內補繳…『
    逾期再不繳納』…」，揆諸其修正理由，原提案說明認「停
    車」本身不具規範違反性，且駕駛人往往疏忽未繳納該費用
    ，是停車費繳交義務之違反，僅係公法上金錢給付義務之給
    付遲延，主張該條例原第56條第1 項第11款「在道路收費停
    車處所停車不依規定繳納」之處罰予以刪除，雖嗣後依黨團
    協商結果將其改列同條第2 項仍予處罰，惟參酌修正後之處
    罰型態改為「逾期再不繳納」，可認立法者認其規範違反性
    非於「停車未繳費」之行為，而係「經通知補繳後逾期仍未
    繳納」之行為。反觀同條例第27條第1 項自86年1 月22日迄
    今未予修正，顯見該條例處罰不依規定繳費之違規行為未如
    同條例第56條第1 項第11款，須經通知且逾期再不繳納始得
    處罰。再者，異議人未於通知期限內補繳通行費，係其行駛
    於應繳費之公路不依規定繳費之違規行為發生後之另一逾期
    補繳ETC 通行費之行為，二者不容混為一談，況法律之解釋
    ，應以可能之文義為其最大範圍，道路交通管理處罰條例第
    90條前段，既已明文規定主管機關必須「自行為成立之日起
    ；行為有連續或繼續之狀態者，自行為終了之日」起算3 個
    月內舉發，則所謂之「行為」應指違規行為日，而非指主管
    機關或營運單位通知補繳ETC 通行費之「補繳期限終止日」
    甚明（臺灣高等法院97年度交抗字第1335號裁定參照），是
    原舉發機關雖以書函催促車主補繳費用，然尚不因此而延長
    道路交通管理處罰條例所定之法定舉發時效限制，亦非可據
    以變更該部車輛違反作為義務漏未繳費之交通違規行為認定
    時點，否則將使舉發時間不斷延後，造成違規事實長期處於
    不確定之狀態，不僅非立法本意，且亦與前揭法條規定之文
    義不服。
五、綜上所述，原處分機關就本件依法不得舉發之行為遽予裁罰
    ，尚有未洽，本件異議人聲明異議雖非基於此理由，然原處
    分既有前揭違法之處，自應由本院依法撤銷，並諭知異議人
    不罰，以資適法。
六、據上論斷，應依道路交通案件處理辦法第20條前段，裁定如
    主文。
中    華    民    國    97    年    9     月    30    日
                  交通法庭    法  官  王淑惠
以上正本證明與原本無異。
如不服本裁定，應於收受送達後5 日內向本院提出抗告狀。
中    華    民    國    97    年    9     月    30    日
                              書記官  郭素蓉


司法院資訊處製作；財團法人民間司法改革基金會備份。
